【裁判字號】    89,上易,1885
【裁判日期】    891017
【裁判案由】    詐欺
【裁判全文】
臺灣高等法院臺中分院刑事判決                  八十九年度上易字第一八八五號
    上  訴  人
    即  自訴人  乙○○
    被      告  甲○○
右上訴人因被告詐欺案件，不服臺灣臺中地方法院八十九年度自字第二九八號中華民
國八十九年六月二十九日第一審判決，提起上訴，本院判決如左：
    主    文
原判決撤銷。
甲○○意圖為自己不法之所有，以詐術使人將本人之物交付，處有期徒刑陸月。
    事    實
一、甲○○明知其所有車牌號碼為ＯＪ─五五八六號自用小客車，曾向案外人「人生
    汽車公司」借貸新臺幣（下同）九十萬元，並辦理動產擔保抵押設定，竟意圖為
    自己不法之所有，隱瞞該事實，於民國（下同）八十七年五月三十日，在臺中市
    ○○街一九八巷二十一號自訴人乙○○（以下稱自訴人）住處，向自訴人佯稱其
    願將前開自用小客車提供予自訴人質押，要求自訴人借款六十萬元，自訴人不疑
    有他，遂陷於錯誤而予應允，旋即交付六十萬元予被告，被告亦將前開自用小客
    車交付自訴人質押，並將該自用小客車之鑰匙、行車執照等原始資料交付自訴人
    ，另簽發同額支票作為借款擔保，雙方簽定汽車質押借款契約書，清償期為同年
    六月三十日，屆期被告並未依約清償借款，雙方協議再由被告以每月三萬元之本
    票共二十紙交付自訴人，分二十期清償自訴人，約定利息計算方式為每一萬元每
    月三百元（即每月一萬八千元），乃被告除清償利息共三十萬零九百元外，本金
    部分僅清償四萬五千元，即避不見面。嗣因被告亦未能清償前開人生公司之借款
    ，致前開自用小客車為人生公司負責人王宏源自自訴人住處取回，自訴人始知受
    騙。
二、案經自訴人提起自訴。
    理    由
一、訊據被告甲○○（以下稱被告）固坦承有於前開時地以前開自用小客車向自訴人
    質押借款六十萬元等情不諱，惟矢口否認有何詐欺之犯行，辯稱略以：伊向自訴
    人借款六十萬元，已清償利息共計三十萬零九百元，後來因伊沒有工作收入，所
    以才沒有再給付，伊無法一次清償債務，並非故意詐騙自訴人，伊車子確曾向人
    生公司設定動產擔保借款九十萬元，伊有向自訴人說借款之事，但未說是向人生
    公司借的云云。惟查（一）右揭事實業據自訴人指訴綦詳，並有自訴人所提之本
    票影本多紙、行車執照影本及汽車質押借款契約影本各一份附卷可稽。（二）依
    民法第八百八十四條規定，稱動產質權者，謂因擔保債權，占有由債務人或第三
    人移交之動產，得就其賣得價金，受清償之權。本件被告既將前開自小客車質押
    與自訴人借款，顯係因擔保借款債權，而將該自小客車移交自訴人占有，如被告
    屆期未依約償還借款，自訴人可出賣該自小客車受清償，以獲得債權之確保。故
    被告自不得以已經辦理高額動產擔保抵押設定之上開自小客車向自訴人質押借款
    ，否則自訴人對於被告之借款債權將因該自小客車無剩餘受償之價值而毫無保障
    。詎被告竟隱瞞該自小客車已經辦理高額動產擔保抵押設定之事實，仍持之向自
    訴人質押借款，被告有意圖為自己不法所有之犯意及施用詐術之情事無疑。（三
    ）被告雖辯稱其借款時，曾向自訴人言明該車「有貸款，沒有講說哪一家」，惟
    此已為自訴人所否認，且據自訴人指稱該車於質押借款時，市價約僅值一百萬元
    左右，果被告已經設定高額動產擔保抵押向他人借款，自訴人不可能再借款與被
    告等語。經查被告與自訴人之間在此之前，並無借貸往來乙節，為雙方所是認，
    則自訴人顯係因被告將該車質押與自訴人，自訴人認其債權已獲得確保，始將款
    項出借與被告。故被告上開所稱與事實不符，不足採信。（四）被告雖已陸續清
    償自訴人利息共計三十萬零九百元，惟此僅係被告犯罪後之態度，不能據此即認
    被告於向自訴人質押借款時無詐欺之意圖。本件事證明確，被告犯行可以認定，
    自應依法論科。
二、核被告所為係犯刑法第三百三十九條第一項之詐欺取財罪。原審不察，遽予無罪
    之諭知，自有未洽，自訴人上訴意旨，指摘原判決不當，非無理由，自應予撤銷
    改判。爰審酌被告犯罪之動機、目的、手段，及其品性、生活狀況、智識程度、
    犯罪所生之損害，及犯罪後態度等一切情狀，量處如主文第二項所示之刑。
三、被告經合法傳喚，無正當理由不到庭，不待其陳述逕行判決。
四、據上論結，應依刑事訴訟法第三百七十一條、第三百六十九條第一項前段、第三
    百六十四條、第二百九十九條第一項前段，刑法第三百三十九條第一項，罰金罰
    鍰提高標準條例第一條前段，判決如主文。
中      華      民      國    八十九     年      十       月     十七   日
                                  臺灣高等法院臺中分院刑事第十庭
                                        審判長法  官  林  照  明
                                              法  官  李  寶  堂
                                              法  官  蕭  廣  政
右正本證明與原本無異。
不得上訴。
                                              書記官  黃  禎  祥
中      華      民      國    八十九     年      十       月     十八   日
附錄論罪科刑法條：
刑法第三百三十九條
意圖為自己或第三人不法之所有，以詐術使人將本人或第三人之物交付者，處五年以
下有期徒刑、拘役或科或併科一千元以下罰金。
以前項方法得財產上不法之利益或使第三人得之者亦同。
前二項之未遂犯罰之。                                                    Ｉ


司法院資訊處製作；財團法人民間司法改革基金會備份。
